【裁判字號】    95,台上,6469
【裁判日期】    951123
【裁判案由】    違反毒品危害防制條例等罪
【裁判全文】
最高法院刑事判決            九十五年度台上字第六四六九號
上  訴  人  甲○○
選任辯護人  舒建中律師
上列上訴人因違反毒品危害防制條例等罪案件，不服台灣高等法
院中華民國九十五年九月一日第二審更審判決（九十四年度上更
(一)字第五四０號，起訴案號：台灣台北地方法院檢察署九十二年
度偵字第二四九七三號），提起上訴，本院判決如下：
    主  文
原判決撤銷，發回台灣高等法院。
    理  由
本件原判決認定上訴人甲○○明知海洛因係毒品危害防制條例所
規範之第一級毒品，不得意圖販賣而持有，竟基於意圖販賣而持
有第一級毒品海洛因之概括犯意，於民國九十二年十二月十八日
在台北縣中和市○○街附近，向真實姓名、年籍均不詳、綽號「
鵠仔」之成年男子買入原判決附表（下稱附表）一編號(一)所示之
第一級毒品海洛因，擬供己施用，並伺機出售賺取生活及毒品費
用。復於同年月二十日，在同縣新店市耕莘醫院門口附近，明知
郭榮輝（綽號「安哥」）所交付黑色旅行箱內如附表一編號(五)至
(七)所示之第二級毒品安非他命，係經行政院公告為具有成癮性、
濫用性及對社會危害性之麻醉藥品，亦屬禁止製造、調劑、輸入
、輸出、販賣或陳列之毒害藥品，而屬禁藥，竟仍受郭榮輝之託
而代為保管，至附表一編號(二)之安非他命五包則受贈為代價。嗣
上訴人將附表一編號(一)所示之海洛因置於隨身黑色手提包內，伺
機出售，並將郭榮輝所贈之五包安非他命隨身攜帶擬供己施用。
於同年月二十三日中午十二時許，因駕車行經台北市○○區○○
路、羅斯福路口時違規，遭警攔檢，同意搜索而查獲。上開案件
遭警移送，於九十三年一月十五日停止羈押釋放後，上訴人又承
前同一意圖販賣而持有第一級毒品海洛因之概括犯意，於同年四
月五日中午與陳幸宏（另案偵辦）各出資新台幣（下同）十萬元
，共同駕車前往國道三號公路基金交流道出口左轉處附近，向真
實姓名、年籍不詳、綽號「小龍」之成年男子，購入附表二編號
(一)所示之第一級毒品海洛因十六包，折往台北縣中和市○○路友
人韓知行承租之空屋，基於犯意聯絡，擬以電子磅秤、分裝勺、
分裝袋、粉碎機等物，以葡萄糖粉與海洛因混和、秤重後分裝之
，除擬供己施用外，並伺機出售圖利。嗣經警於同日晚間在上址
查獲等情。因而撤銷第一審之科刑判決，改判依行為時法（比較
法律適用結果，以行為時法有利於上訴人），論處上訴人共同連
續意圖販賣而持有第一級毒品（累犯）罪刑（處有期徒刑十二年
）；又明知為禁藥，而寄藏罪刑。固非無見。
惟查：(一)、販賣毒品罪之成立，並不以販入後復行賣出，作為構
成要件，祇要以營利為目的，將毒品購入或售出，有一於此，其
犯罪即屬完成。至意圖販賣而持有毒品罪，乃係指以販賣以外之
原因先持有毒品，嗣再萌販賣之意圖者而言，二者在販賣意圖之
時間點上截然有別，適用時不可混淆。原判決事實認定上訴人基
於意圖販賣而持有第一級毒品海洛因之概括犯意，先於九十二年
十二月十八日，向綽號「鵠仔」之人買入附表一編號(一)所示之海
洛因，「伺機出售，賺取生活及毒品費用」，又於九十三年四月
五日，夥同陳幸宏各出資十萬元，向綽號「小龍」之人購入附表
二所示之海洛因，分裝伺機出售圖利（見原判決第二頁第六至十
行、第三頁第二至十一行），苟若無訛，上訴人既係意圖販賣而
購入海洛因，當應成立販賣第一級毒品罪，已經本院前次發回更
審意旨指明，乃原判決仍以意圖販賣而持有第一級毒品罪名論擬
，其法則適用即有未當。(二)、有罪判決書事實之認定與主文宣示
及理由說明必須互相一致，方為合法。倘其事實認定與主文宣示
及理由說明不相適合，按諸刑事訴訟法第三百七十九條第十四款
後段規定，自屬判決理由矛盾之當然違背法令。又刑法上所稱寄
藏行為，係指行為人受他人所寄託，代為藏匿物品之謂，要與不
具掩藏，使外人難以發現之單純受託保管行為，尚屬有間。原判
決事實欄記載上訴人「明知郭榮輝……所交付……安非他命……
係屬禁藥，竟仍受郭榮輝之託代為保管」（見原判決第七頁第十
二至十七行），似未認定有何掩藏使外人難以發現之隱匿性作為
，乃其理由說明此部分係犯寄藏禁藥罪（見原判決第六頁倒數第
九行、第八頁第十三行），主文亦宣示「明知為禁藥，而寄藏」
，非無判決理由矛盾之違法。(三)、刑事訴訟法第二百八十八條之
二，明文規定法院應予當事人、代理人、辯護人或輔佐人以辯論
證據證明力之適當機會，此為審判程序中應踐行之程序，若疏未
進行此一程序，自屬於法有違。又對於當事人聲請調查之證據，
如法院未予調查，或未認其無調查之必要，以裁定駁回之或於判
決理由內說明之，即有證據調查職責未盡或判決理由未備之違失
。上訴人已具狀聲請傳喚陳幸宏、韓知行、張立人到庭作證（見
原審更(一)卷第五十六、五十七頁），原審既未傳喚，復未於判決
理由內說明其不予調查之理由，難認無證據調查職責未盡或判決
理由不備之違法。再原審審判期日程序進行中，就本件有關之證
據，均未給予選任辯護人辯論證據證明力之機會，有該筆錄可稽
，所踐行之訴訟程序尚非適法。以上，或為上訴意旨所指摘，或
屬本院得依職權調查之事項，應認原判決仍具部分有發回更審之
原因。又原判決事實欄及理由內，均載有關於寄藏禁藥罪部分應
構成累犯之情形（見原判決事實欄一及第九頁倒數第十至十二行
），然其主文則漏未顯示累犯之諭知，於更審時應注意更正之，
併此指明。
據上論結，應依刑事訴訟法第三百九十七條、第四百零一條，判
決如主文。
中    華    民    國  九十五  年   十一   月  二十三  日
                      最高法院刑事第八庭
                          審判長法官  張  淳  淙
                                法官  劉  介  民
                                法官  張  春  福
                                法官  洪  昌  宏
                                法官  蔡  彩  貞
      本件正本證明與原本無異
                                      書  記  官
中    華    民    國  九十五  年   十一   月  二十七  日
                                                    ｍ


司法院資訊處製作；財團法人民間司法改革基金會備份。
